臺灣臺北地方法院民事判決　　　　　　　　　　　　　九十三年度婚字第三○七號
　　原　　　告　丙○○
　　被　　　告　甲○○
當事人間請求離婚事件，本院於民國九十三年六月八日言詞辯論終結，判決如下：
    主      文
原告之訴駁回。
訴訟費用由原告負擔。
    事實及理由
一、原告起訴主張兩造於民國（下同）五十七年間結婚，婚姻關係現仍存續中，並育
    有子女丁○○及乙○○，婚後兩人共同住在台北縣新店市○○路三八巷七號，詎
    被告竟於七十六年八月十五日自行遷出，不願履行同居義務，顯係惡意遺棄原告
    在繼續狀態中，為此依民法第一千零五十二條第一項第五款規定請求判決兩造離
    婚等語。
二、被告則以兩造婚後初尚融洽，然原告自六十四年間起即常對被告亂發脾氣，動輒
    打罵，伊為顧及家庭和諧均默默忍受，伊於七十八年八月十五日因承購台北縣中
    和市○○街三十六巷三十四號二樓國宅，遂將
    厲，將伊趕出家門，並更換門鎖，不讓伊返家，伊不得已乃搬至台北市○○區○
    ○路二段二○三巷四八號七樓居住，只要原告給伊新鑰匙，伊即願返家履行同居
    義務，伊並無惡意遺棄原告之意思等語，資為抗辯。
三、查兩造間有婚姻關係，現仍存續中，育有子女丁○○及乙○○，原本共同住在台
    北縣新店市○○路三八巷七號，被告於九十一年十月二十九日搬至台北市○○區
    ○○路二段二○三巷四八號七樓居住，原告則將台北縣新店市○○路三八巷七號
    住處房屋更換新鎖，且不願將新鑰匙交予被告等事實，有
    ，並為兩造所不爭，應堪信為真實。
四、本件原告主張被告於七十六年八月十五日自行離家之事實，則為被告所否認，並
    以前詞置辯，經查：證人即兩造所生之子乙○○到庭證述稱：「（問：父母親感
    情如何？媽媽何時起沒有長期住在家裡？）從我小時候感情就不好，媽媽都有住
    在家裡，是因為買中和的國宅需要購屋者住在那裡，所以媽媽就暫時搬到那裡去
    我搬回莒光路和爸爸住，媽媽則住在興隆路，我結婚後媽媽才搬到興隆路去住，
    我結婚前媽媽也是住在莒光路和爸爸住在一起，但沒有同房，他們互相有罵對方
    。（問：原告說被告從七十六年就搬出去住有何意見？）媽媽是為了買國宅才遷
    出
    ，我沒有聽到爸爸說要趕媽媽出去。我不知道兩造為何要離婚，我知道爸爸在湖
    南老家買房子。因為我在外面住了五、六年，沒有跟爸爸有互動，所以我結婚時
    認為應該盡點孝道才搬回去跟爸爸住。」等語明確（見九十三年六月八日言詞辯
    論筆錄），另證人即兩造所生之女丁○○亦到庭證述稱：「（問：父母親感情如
    何？）從我小時就不好，常吵架，沒有打架，我沒有聽過爸爸說要趕媽媽出去，
    爸媽原本共同住在莒光路的房子，我在台中念靜宜大學時，媽媽帶我搬到中和的
    房子去住（現為我的住址），我只有假日才去中和住，不知道媽媽搬到中和住的
    原因，我只記得八十年畢業時，媽媽已經搬回莒光路住了，我不知道爸爸有換鎖
    ，媽媽在去年弟弟結婚時搬到興隆路住。」等語（見同上筆錄），兩人所述互核
    相符，而證人丁○○、乙○○與兩造有至親關係，衡情殊無設詞為不利於兩造之
    陳述，渠等證詞堪予採信，況民法第二十條第一項規定「住所」之定義為「依一
    定事實，足認以久住之意思，住於一定之地域者，即為設其住所於該地。」並非
    認為
    台北縣新店市○○路三八巷七號，即遽認被告自此離家迄今，況依被告
    記載被告原住台北縣新店市○○路三八巷七號原告戶內，於九十一年十月二十九
    日遷入（台北市○○區○○路二段二○三巷四八號七樓）等字，益證被告於九十
    一年十月二十九日以前係住在台北縣新店市○○路三八巷七號，是原告所稱被告
    自七十六年八月十五日起即離家不歸云云，自不足採，至被告所辯伊於九十一年
    十月二十九日遭原告趕出家門乙節，既未舉證以實其說，此部分之抗辯，亦不足
    取，應認兩造同住在台北縣新店市○○路三八巷七號，被告於七十六年八月十五
    日因承購台北縣中和國宅而將
    前搬回台北縣新店市○○路三八巷七號與原告同住，嗣於九十一年十月二十九日
    無故離家，搬至台北市○○區○○路二段二○三巷四八號七樓居住。
五、按夫妻互負同居之義務，但有不能同居之正當理由者，不在此限。民法第一千零
    零一條定有明文。次按「夫妻互負同居之義務，為民法第一千零零一條所明定，
    夫妻之一方無正當理由而與他方別居，固屬違背同居義務，惟同法第一千零五十
    二條第五款所謂以惡意遺棄他方，不僅須有違背同居義務之客觀事實，並須有拒
    絕同居之主觀情事始為相當。」、「夫妻互負同居之義務，如無不能同居之正當
    理由，拒絕與他方同居，即係民法第一千零五十二條第五款所謂以惡意遺棄他方
    。」、「查夫妻應互愛並誠摯相待，而同居乃夫妻雙方和諧協力始克達成，觀諸
    民法第一千零零一條：夫妻『互負』同居之義務」規定自明，倘夫妻之一方無意
    與他方同居，不提出其一己之協力，並謂他方不與其同居，係惡意遺棄，而以之
    為由訴請判決離婚，於法即難謂為合。」最高法院四十年台上字第九一號、二十
    九年上字第二五四號判例、八十九年度台上字第五一七號判決要旨分別可資參見
    。本件兩造間有婚姻關係，現仍存續中，原本同住在台北縣新店市○○路三八巷
    七號，被告於七十六年八月十五日因承購台北縣中和國宅曾短暫居住在該國宅，
    惟已於八十年前返家與原告同住，嗣於九十一年十月二十九日無故離家等情，已
    如前述，則被告於八十七年八月十五日離家搬至台北縣中和國宅短暫居住，係因
    要符合承購國宅者之資格而為，應認被告當時係有不能同居之正當理由，並非故
    意違背同居義務，至被告於九十一年十月二十九日無故離家固有違背同居義務之
    客觀事實，惟原告自被告離家後即更換新鎖，亦不願交付新鑰匙予被告，致被告
    無法返家同居，因被告已表明只要原告給伊新鑰匙，伊即願返家等語明確（見同
    上筆錄），但原告並無意與被告同居，亦不願交付新鑰匙讓被告無障礙之返家，
    顯見原告不提出其一己之協力，自難謂被告不與其同居係惡意遺棄，依上開說明
    ，被告並無拒絕同居之主觀情事，即與惡意遺棄之離婚事由不合，原告自不得據
    以訴請離婚。
六、從而，原告依民法第一千零五十二條第一項第五款規定請求判決兩造離婚，為無
    理由，應予駁回。
七、結論：原告之訴為無理由，依民事訴訟法第七十八條，判決如主文。
中      華      民      國    九十三    年      六      月    二十三    日
                                        家事庭法  官　張競文
右正本係照原本作成。
如對本判決上訴，須於判決送達後二十日之不變期間內，向本院提出上訴狀
中      華      民      國    九十三    年      六      月    二十三    日
                                              書記官  巫玉媛
